【裁判字號】    95,訴,497
【裁判日期】    950929
【裁判案由】    違反槍砲彈藥刀械管制條例
【裁判全文】
臺灣新竹地方法院刑事判決               95年度訴字第497號
公  訴  人  臺灣新竹地方法院檢察署檢察官
被      告  甲○○
指定辯護人  本院公設辯護人乙○○
上列被告因違反槍砲彈藥刀械管制條例案件，經檢察官提起公訴
（95年度偵字第2600號），本院判決如下：
    主  文
甲○○未經許可，寄藏其他可發射子彈具有殺傷力之土造單管霰
彈槍，處有期徒刑年，併科罰金新臺幣伍萬元，罰金如易服勞
役，以新臺幣壹仟元折算壹日。
扣案之土造單管霰彈槍壹枝（槍枝管制編號：00000000
00號）沒收。
    事  實
一、甲○○明知可發射子彈具有殺傷力之土造單管霰彈槍係槍砲
    彈藥刀械管制條例第4條第1項第1 款所列管之槍砲，非經主
    管機關之許可，不得擅自寄藏，竟於92年3、4月間某日，在
    新竹縣關西鎮東光里5鄰16張171號之1住處內，受姓名年籍
    不詳綽號「阿明」成年男子之託代為寄藏「阿明」所交付之
    可發射子彈具有殺傷力之土造單管霰彈槍乙枝（槍枝管制編
    號：0000000000號），即自斯時起未經許可而寄藏上開具殺
    傷力之土造單管霰彈槍，嗣於95年4月28日12時30分許，經
    警於上開住處查獲，並扣得前揭土造單管霰彈槍乙枝，始悉
    上情。
二、案經新竹市警察局移送臺灣竹地方法院檢察署檢察官偵查起
    訴。
    理  由
一、認定犯罪事實所憑之證據及認定之理由：
    上揭事實業據被告甲○○於警詢、偵查及本院審理時迭承不
    諱，並有槍枝1 把扣案可佐，又上開扣案物品經送內政部警
    政署刑事警察局以性能檢驗法鑑驗後，證實槍枝1 把（槍枝
    管制編號：0000000000號），係土造單管霰彈槍，機械性能
    良好，可擊發適用子彈（拉放撞針方式），具有殺傷力等節
    ，有該局於95年5月17日出具之刑鑑字第0950065184 號槍彈
    鑑定書存卷可考（附於95年度偵字第2600號卷第45頁至第47
    頁），足見被告所寄藏之土造單管霰彈槍為具殺傷力之違禁
    物甚明。被告之自白核與事實相符，本案事證已臻明確，被
    告未經許可，寄藏具殺傷力之土造單管霰彈槍之犯行，堪予
    認定，自應依法論科。
二、論罪：
(一)、按槍砲彈藥刀械管制條例第 4條所列之槍砲、彈藥，依同條
    例第 5條規定，非經中央主管機關許可，不得製造、販賣、
    運輸、轉讓、出租、出借、持有、寄藏或陳列。本件被告所
    持有之土造單管霰彈槍，係屬槍砲彈藥刀械管制條例第4 條
    第1 款所稱之其他可供發射子彈具有殺傷力之槍砲。核被告
    所為，係違反槍砲彈藥刀械管制條例第8條第4項之未經許可
    寄藏其他可發射子彈具有殺傷力之土造單管霰彈槍罪。
(二)、次按，槍砲彈藥刀械管制條例係將「持有」與「寄藏」為分
    別之處罰規定，則單純之「持有」，固不包括「寄藏」，但
    「寄藏」之受人委託代為保管，其保管本身所為之「持有」
    ，既係「寄藏」之當然結果，法律上自宜僅就「寄藏」行為
    為包括之評價，不應另就「持有」予以論罪，最高法院74年
    臺上字第3400號判例可資參考，是被告寄藏槍枝而持有該槍
    枝，應為寄藏槍枝之當然結果，不另論罪。
(三)、再按，未經許可寄藏、持有槍枝、子彈，持有繼續，乃行為
    繼續，亦即一經持有槍枝、子彈，犯罪即已成立，惟其完結
    須繼續至持有行為終了之時，故包括持有之寄藏槍枝、子彈
    行為，自亦為行為之繼續。其犯罪之完結，須繼續至寄藏行
    為終了時為止，此與司法院院解字第3632號解釋所稱寄藏贓
    物罪於寄藏行為完畢時其犯罪即已完成，其後占有該贓物乃
    犯罪之狀態繼續，而非行為繼續，因占有贓物並不構成犯罪
    ，二者迥不相同，最高法院88年度臺上字第7012號、第4608
    號、第761 號判決意旨可資參照。又槍砲彈藥刀械管制條例
    係於94年 1月26日修正公布施行，刪除原槍砲彈藥刀械管制
    條例第11條，並將修正前第11條第 4項移入修正後第8條第4
    項，即將原第11條第 4項未經許可，寄藏可發射子彈具有殺
    傷力之改造手槍罪之法定刑「1年以上7年以下有期徒刑，併
    科新臺幣7,000,000元以下罰金」，提高為「3年以上10年以
    下有期徒刑，併科新臺幣7,000,000 元以下罰金」，被告雖
    自92年3、4月間某日，開始寄藏上開槍枝，寄藏行為係繼續
    至95年4月28日被查獲時為止，自應依修正後規定論處。
三、科刑：
(一)、按被告行為後，94年2月2日修正公布之刑法（下稱新法）已
    於95年7月1日施行，新法第2條第1項「行為後法律有變更者
    ，適用行為時之法律。但行為後之法律有利於行為人者，適
    用最有利於行為人之法律」之規定，係規範行為後法律變更
    所生新舊法律比較適用之準據法，於新法施行後，自應適用
    新法第2條第1項之規定，為「從舊從輕」之比較；又比較新
    舊法時，應就罪刑有關之共犯、未遂犯、想像競合犯、牽連
    犯、連續犯、結合犯，以及累犯加重、自首減輕暨其他法定
    加減原因（如身分加減）與加減例等一切情形，綜其全部罪
    刑之結果而為比較（最高法院95年度第 8次刑事庭會議決議
    參照）。經查：
１、槍砲彈藥刀械管制條例第8條第4項之罪，法定刑應併科新臺
    幣7,000,000 元以下罰金，依被告行為時之修正前刑法第33
    條第5款規定：「主刑之種類如左：五、罰金：1元（指銀元
    ）以上」，惟被告行為後施行之新法第33條第5 款規定：「
    主刑之種類如下：五、罰金：新臺幣1,000 元以上，以百元
    計算之」，經比較修正前後關於科處罰金刑之最低刑度規定
    ，自應以被告行為時之修正前法律較有利於被告。
２、有關罰金刑易服勞役之折算標準規定，被告行為時之修正前
    刑法第42條第2項前段規定：「易服勞役以1元（指銀元）以
    上3元以下折算1日」，該規定之數額，並依被告行為時之罰
    金罰鍰提高標準條例第 2條前段之規定，將其原定數額提高
    為100倍折算1日，即依被告行為時之法律，其易服勞役之折
    算標準，應以銀元100元（即新臺幣300 元）以上300元（即
    新臺幣900元）以下折算1日，惟被告行為後施行之新法第42
    條第 3項前段規定：「易服勞役以新臺幣1,000元、2,000元
    或3,000元折算1日」，經比較修正前後之易服勞役折算標準
    之規定，自應以新法之規定較有利於被告。
３、綜合上述各條文修正前、後之比較，本院認為非僅向來刑事
    實務鮮少諭知最低刑度之罰金刑，且罰金刑之最低刑度由 1
    銀元即新臺幣3元提高為新臺幣1,000元，則就此部分適用新
    法之結果，對被告所生最大不利程度不過新臺幣 997元，相
    較於易服勞役折算標準之修正，無論以新法所定法定額度即
    新臺幣1,000元、2,000元或3,000元折算1日，被告均可獲較
    行為時法大幅減少易服勞役日數之利益，是以，揆諸前揭最
    高法院決議及修正後刑法第2條第1項規定之「從舊、從輕」
    原則，本案前開就所涉及新舊法整體比較適用結果，自應適
    用裁判時之新法予以論處。
(二)、爰審酌被告未經許可寄藏上開具有殺傷力之槍枝，如遭持以
    犯罪，顯將嚴重危害社會安全，惟被告於犯後坦承犯行，尚
    見悔意，並寄藏扣案槍枝之期間未查出該等槍枝用於其他犯
    罪，及其犯罪之目的、手段及其智識程度等一切情狀，量處
    如主文所示之刑及併科罰金刑，並諭知罰金易服勞役之折算
    標準。
(三)、扣案可發射子彈具有殺傷力之殺傷力之土造單管霰彈槍1 把
    （槍枝管制編號：0000000000號），屬違禁物，不問屬於犯
    人與否，應依刑法第38條第1項第1款規定宣告沒收。
四、據上論斷，應依刑事訴訟法第299條第1項前段，槍砲彈藥刀
    械管制條例第8條第4項，刑法第2條第1項但書、第11條前段
    、第42條第3項前段、第38條第1項第1款，判決如主文。
本案經檢察官黃正雄到庭執行職務。
中    華    民    國    95    年    9     月    29    日
                  刑事第三庭    審判長法  官  汪銘欽
                                      法  官  林惠君
                                      法  官  楊數盈
以上正本證明與原本無異。
如不服本判決，應於送達後10日內向本院提出上訴狀。
                                      書記官  謝國聖
中    華    民    國    95    年    9     月    29    日
附錄本件論罪引用法條：
槍砲彈藥刀械管制條例第8條第4項
未經許可，持有、寄藏或意圖販賣而陳列第1 項所列槍枝者，處
3年以上10年以下有期徒刑，併科新臺幣7,000,000元以下罰金。


司法院資訊處製作；財團法人民間司法改革基金會備份。
